【裁判字號】    89,上易,759
【裁判日期】    890825
【裁判案由】    侵占
【裁判全文】
臺灣高等法院高雄分院刑事判決                    八十九年度上易字第七五九號
    上  訴  人
    即  被  告  乙○○
右上訴人因侵占案件，不服臺灣屏東地方法院八十八年度易字第一四一六號，中華民
國八十八年十二月十五日第一審判決（起訴案號：臺灣屏東地方法院檢察署八十八年
度偵緝字第二九六號）提起上訴，本院判決如左：
    主  文
上訴駁回。
    事  實
一、乙○○曾於民國（下同）八十五年間因妨害自由案，經法院判處有期徒刑伍月確
    定，因未依限報到執行，經臺灣高雄地方法院檢察署於八十七年二月二十日發布
    通緝，至八十七年十一月十六日始被逮捕送監執行，於八十八年四月五日執行完
    畢。詎其於通緝期間，意圖為自己不法之所有，在八十七年九月五日，至台北縣
    土城市○○路○段二一號丙○○經營之慶安交通有限公司（下簡稱慶安公司）承
    租車牌號ＥＦ－九三七號計程車乙輛，約定保證金新台幣（下同）伍仟元，租金
    每日伍佰元，且每五日繳一次租金，被告僅繳納第一期租金貳仟伍佰元後即未再
    繳納租金，且於八十七年九月十日屆期應回慶安公司辦理續租，竟拒未返回慶安
    公司辦理續租，復未通知而將占有之前開計程車侵占入己，供己使用。嗣該車因
    被撞車損嚴重，經乙○○棄置後被拖至拖吊場，由慶安公司負責人簡明鍾於八十
    八年一月初領回。而乙○○則於八十七年十一月十六日始被逮捕送監執行，於八
    十八年四月五日執行完畢。又其於該妨害自由案執行完畢後，仍不悔改，復另行
    起意，於八十八年五月十九日，在高雄市小港區向其朋友甲○○借用車號ＴＭＺ
    －二二九號機車乙輛，言明僅購買便當隨即返還，詎其收受使用後，竟意圖為自
    己不法之所有，將之侵占入己，供給長期使用，嗣將該機車騎至台東縣金崙時因
    故障，即任意丟棄路旁，亦未通知甲○○。
二、案經慶安公司負責人丙○○、甲○○訴由臺灣屏東地方法院檢察署檢察官偵查起
    訴。
    理  由
一、上訴人即被告乙○○（下稱被告）經合法傳喚未到，據其上訴狀否認侵占甲○○
    之機車及有侵占慶安公司之ＥＦ－九三七車牌號之計程車，辯稱：機車部份業經
    好友甲○○同意其長期使用，並無將機車侵占，另所承租計程車伊開了近二個月
    ，於屆期時曾有辦理續租，而欲返還該計程車時，因簡明鍾己睡，伊即將該車停
    於慶安公司附近，並未將之侵占云云。惟查：被告右揭被告向甲○○借得之機車
    ，將之侵占入己，嗣候騎該機車到台東途中故障丟棄乙節，業據被告於原審中坦
    承不諱，核與甲○○指訴情節相符，足認被告確有右揭侵占機車之犯行。另被告
    如何於八十七年九月五日向慶安公司承租ＥＦ－九三七號計程車，於同年九月十
    日屆期未辦理續租，亦未通知即杳無音訊之事實，業據慶安公司負責人簡明鍾於
    偵查及原審中指訴綦詳，並有租用汽車契約書、存證信函等附卷可按，而被告無
    法提供有續租車之證明，且衡諸常情，被告如屆期有續租之意，自應回慶安公司
    辦理手續，而於不續租時，亦應返還該車於慶安公司主事者，是被告辯稱欲還車
    將車開回慶安公司，其見簡明鍾己睡，伊即將該車停於慶安公司附近，即擅自離
    去等情，顯違常情，況該租車係於出租被告後將近四個月之八十八年一月初始由
    簡明鍾至拖吊場領回，當時己被撞損嚴重一節，迭據證人丙○○陳明，益證被告
    所辯不足採信，而被告合法租得計程車後，租期屆至，未依約還車，仍繼續使用
    二月有餘，足認被告有將該車占為己有之不法意圖至明，事證己臻明確，被告犯
    行可資認定。
二、核被告前後二次所為，係各犯刑法第三百三十五條第一項之意圖為自己不法之所
    有，而侵占自己持有他人之物罪。其前後二次侵占犯行，相隔達捌個月之久，侵
    占計程車部分在妨害自由案入監服刑前；侵占機車部分則在妨害自由案服刑後，
    且態樣亦有別，難認其係基於概括犯意而為，應認其係另行起意，應予分論併罰
    。公訴意旨認其所犯上開二犯行時間緊接，犯意概括，又係構成要件相同之罪，
    應依連續犯之規定論處云云。顯非的論，併此敘明。再被告所犯侵占甲○○之機
    車部分，係在妨害自由案有期徒刑伍月執行完畢後所為，其受有期徒刑執行後，
    五年內再犯本件有期徒刑以上之本罪，屬累犯，此部份依法加重其刑。
三、原審因而適用刑法第三百三十五條第一項、第四十七條、第五十一條第五款，罰
    金罰鍰提高標準條例第一條前段，審酌被告犯罪之動機、目的、手段、犯罪所得
    利益、被害人所受損害及其犯後之態度等一切情狀，就其所犯二罪，分別量處有
    期徒刑三月及四月，並定應執行刑有期徒刑六月。經核原判決認事用法，並無不
    合，量刑亦甚妥適，被告上訴意旨，否認犯罪，指摘原判決不當，為無理由，應
    予駁回。
四、被告於審判期日，經合法傳喚，無正當理由不到庭者，不待其陳述逕行判決。
據上論結，應依刑事訴訟法第三百六十八條、第三百七十一條，判決如主文。
中    華    民    國     八十九     年       八       月     二十五     日
                              臺灣高等法院高雄分院刑事第八庭
                                  審判長法官  郭雅美
                                        法官  張盛喜
                                        法官  莊飛宗
右正本證明與原本無異。
不得上訴。
                                      書記官  張宗芳
中    華    民    國     八十九     年       八       月     二十九     日
附錄：本判決論罪科刑法條：
刑法第三百三十五條第一項：
意圖為自己或第三人不法之所有，而侵占自己持有他人之物者，處五年以下有期徒刑
、拘役或科或併科一千元以下罰金。
                                                                        Ａ


司法院資訊處製作；財團法人民間司法改革基金會備份。
